【裁判字號】    91,上訴,1611
【裁判日期】    920122
【裁判案由】    偽造文書等
【裁判全文】
臺灣高等法院臺中分院刑事判決                  九十一年度上訴字第一六一一號
    上  訴  人  臺灣彰化地方法院檢察署檢察官
    上  訴  人
    即  被  告  甲○○  男  三.
右上訴人因被告偽造文書等案件，不服臺灣彰化地方法院九十年度訴字第九一三號中
華民國九十一年七月二十四日第一審判決（起訴案號：臺灣台中地方法院檢察署九十
年度偵字第三八五五、四二一○號），提起上訴，本院判決如左：
      主  文
原判決撤銷。
甲○○無罪。
      理  由
一、公訴意旨略以：被告甲○○自民國（下同）八十八年八月間起至八十九年一月底
    止，向告訴人蔡宥良、丙○○兄弟經營之基星工程行承做位在彰化縣之有線電視
    草港點工程，施工期間居住在蔡氏兄弟彰化縣伸港鄉○○村○○路六一號之四之
    住所，雙方約定由甲○○直接向基星工程行上游之北彰化有線電視公司（下稱北
    彰化公司）領取ＥＱ、ＥＲ等零件。被告甲○○竟於八十九年一月三日，冒用同
    事鄭中興名義領取ＥＱ、ＥＲ共一百八十五個，並在二張領（退）料單上偽簽「
    鄭忠欣」署名各一枚，足以生損害於鄭中興本人；又意圖為自己不法之所有，於
    八十九年農曆年前草港點完工時，將其業務上持有所剩下應交還予北彰化公司之
    ＥＱ、ＥＲ等零件共四百八十五個，以變易持有為所有之意思予以侵占入己，而
    未交還北彰化公司，致北彰化公司向基星工程行請求損害賠償，基星工程行因而
    受有損害，因認被告涉有刑法第二百十條、第三百三十六條第二項之罪嫌云云。
二、訊據上訴人即被告甲○○堅決否認有右揭犯行，並辯稱：伊施作草港點時，因劉
    興胤將ＥＱ、ＥＲ帶走，材料不夠，必須向北彰化公司請領另一盒材料，然因請
    領第二盒以上材料，均由上游廠商會同領料，伊請上游廠商統儀科技股份有限公
    司（下稱統儀公司）人員鄭中興會同領料，因鄭中興有時離開，倉庫人員叫伊代
    簽，伊才簽名，伊不知名字如何寫，才寫成「鄭忠欣」，並未偽造文書；另因案
    外人劉興胤施作頂番點工程帶走材料，伊曾請告訴人補買，但因過年北彰化公司
    不辦理退料，伊將剩餘材料均置於蔡宥良處，並未取走等語。本件公訴人認被告
    涉有上開偽造文書、業務侵占罪嫌，無非以告訴人之指訴、證人蔡宥良之證詞及
大通電子股份有限公司（下稱大通公司）出貨單十一紙、北彰化報賠金額明細表
    及領（退）料單二紙為其依據。經查：
  (一)本件調測工程係由統儀公司向北彰化公司承包彰化縣之有線電視草港點工程施工
    案後，再轉由大新工程承作，復轉由蔡宥良、丙○○兄弟經營之基星工程行負責
    施工。蔡宥良、丙○○兄弟再委由甲○○施工，以按件計酬，甲○○自八十八年
    八月間起至八十九年一月底止，開始施工，施工期間並居住在蔡氏兄弟彰化縣伸
    港鄉○○村○○路六一號之四之住所，甲○○於實施期間可直接向北彰化公司領
    取ＥＱ、ＥＲ等零件，並於施工完畢後，應辦理交還所剩材料即所謂退料手續等
    情，業經被告供述甚明，且為告訴人陳述甚明，應堪認定。
  (二)北彰化公司規定小包每一施作點僅能領取一盒ＥＱ、ＥＲ材料，用完辦理退補，
    才能再領另一盒材料，領第二盒材料時，必須會同上包廠商才能領料等情，業經
    被告於本院供述明確，且核與證人即統儀公司業務人員鄭中興於本院到庭證述明
    確，故亦堪採信。且證人鄭中興於本院證稱：伊有跟被告去領過料，但日期不記
    得，因北彰化公司有管控，如果伊沒有跟被告去，北彰化公司的人員不會讓被告
    單獨領料，但是如果北彰化公司的倉庫人員知道伊在北彰化公司裡面，就有可能
    會讓被告領等語（見本院卷第五九、六○頁），足見被告辯稱伊請上包廠商統儀
    公司人員鄭中興會同領料，因鄭中興離開，倉庫人員要求其代簽姓名一節，即非
    子虛而堪採信。又被告如有偽造鄭中興署押進而偽造領料單之故意，豈會將鄭中
    興之姓名誤簽為「鄭忠欣」，足徵被告確實基於北彰化倉庫人員之要求而代簽姓
    名領料無訛，故被告應無偽造文書之故意應臻明確。
  (三)告訴人所經營之基星工程行承包「頂番點」、「草港點」兩處工程，頂番點由案
    外人劉興胤施作，草港點由被告施作，嗣因案外人劉興胤跑掉，帶走ＥＱ、ＥＲ
    材料及施作報表等情，業經被告供述甚明，核與告訴人供述相符，且告訴人於本
    院明確指稱：「被告做完草港點，才去檢查劉興胤施作的頂番點，因為劉興胤把
    報表都帶走，所以被告等於要重新施作，並要製作報表，在被告施作頂番點之前
    就有清點劉興胤帶走多少ＥＱ、ＥＲ，被告告訴我說是一○六個，當時被告草港
    點還沒施作完畢，我們就把一○六個補齊，是一次買齊，後來被告在施作草港點
    的時候，還叫我幫他補過三、四次料，總共買了二五七個----連同一○六個算在
  內，總共買了二五七個。所以就我去補給草港點的料是一五一個----二五七個我
    都有交給被告，被告走的時候，留下一四○個材料（問：照你自己所說的，要退
    三六八個，扣除劉興胤帶走一○六個，及被告留在告訴人家中的一四○個，被告
    短缺只有一二二個？）是的。」等語（見本院卷第一○五至一○九頁），從告訴
    人上開指訴可知，被告於案外人劉興胤離開後，曾請告訴人補買劉興胤帶走之一
    ○六個材料，嗣又請告訴人陸續購買一五一個材料，準備辦理退料，嗣因北彰化
    公司過年未辦理退料，被告將一四○個材料留在告訴人家中，告訴人於過完年自
    行向北彰化公司辦理退料，發現仍缺少一二二個材料。本院審酌上情，認被告缺
    少材料辦理退料時，告訴人曾補買三至四次的材料讓被告辦理退料，足見被告施
    工後如有材料短缺無法辦理退料時，僅係被告與告訴人事後會算補買材料費用問
    題，未能逕以被告欠缺材料即推認被告有侵占材料之行為。又查被告曾將一四○
    個材料放置於告訴人家中，倘被告果有侵占上開材料之意圖，豈會未將材料全部
    帶走，而仍將上開材料放置於告訴人家中？由此更足徵被告僅係尚未與被告會算
    清楚，並無為自己不法所有之意圖甚明。至被告尚未給付告訴人補買材料費用一
    節，乃屬被告與告訴人間之民事糾葛，尚難據此認定被告即有侵占上開材料之犯
    行。此外復查並無其他積極證據足資證明被告有上開偽造文書或業務侵占之犯行
    ，被告上開犯行應屬不能證明。原審疏未查證，遽認被告有業務侵占之犯行，另
    原審判決雖認被告偽造文書之犯行不能證明，然判決理由所認：「被告以簽「統
    儀鄭忠欣」並領用材料，悉數均用於統儀公司所承包之有線電視草港點工程，--
    --並未生任何損害於鄭中興」云云，本院認倘被告有偽造文書之故意，被告上開
    行為即有生損害於鄭中興本人，故上開判決理由，顯有未洽。檢察官依告訴人請
    求提起上訴認被告仍有偽造文書犯行且原審就侵占罪部分量刑過輕云云，為無理
    由，被告上訴否認犯罪為有理由，自應由本院撤銷原判決，另為被告無罪之諭知
    。
三、據上論斷，應依刑事訴訟法第三百六十九條第一項前段、第三百六十四條、第三
    百零一條第一項，判決如主文。
本案經檢察官乙○○到庭執行職務。
中        華        民        國  九 十 二  年     一     月   二十二   日
                                  臺灣高等法院臺中分院刑事第八庭
                                審判長法  官  羅  得  村
                                              法  官  黃  文  進
                                              法  官  陳  毓  秀
右正本證明與原本無異。
（檢察官得上訴）。
如不服本判決應於收受送達後十日內向本院提出上訴書狀，其未敘述上訴之理由者並
得於提起上訴後十日內向本院補提理由書（均須按他造當事人之人數附繕本）。
                                              書記官  吳  宗  玲
中        華        民        國  九 十 二  年     一     月   二十二   日
                                                                        Ｋ


司法院資訊處製作；財團法人民間司法改革基金會備份。
